【裁判字號】    97,消債更,1363
【裁判日期】    971218
【裁判案由】    聲請更生程序
【裁判全文】
臺灣高雄地方法院民事裁定          97年度消債更字第1363號
聲  請  人
即 債務 人  甲○○
代  理  人  曾慶雲律師
上列當事人因消費者債務清理事件聲請更生，本院裁定如下：
    主  文
聲請人自民國九十七年十二月十八日下午五時起開始更生程序。
命司法事務官進行本件更生程序。
    理  由
一、聲請意旨略以：伊前與如附表所示之銀行訂定信用卡等契約
    ，積欠如附表所示無擔保債務計新台幣（下同）910,355 元
    ，於民國95年間依金融主管機關協調成立之中華民國銀行公
    會會員辦理消費金融案件無擔保債務協商機制，與如附表所
    示之債權銀行達成分期還款協議，同意自95年10月起、分10
    0 期、利率0%、每月繳納9,280 元方式償還（下稱系爭協商
    ）。然伊現任職高雄市育榮文理補習班，每月收入18,000元
    ，並為單親媽媽，需負擔2 名兒子黃致敏、黃致軒之學費，
    且需支應家庭生活費用，客觀收入實無法繼續繳付系爭協商
    款項，而有不可歸責於己之事由致履行顯有重大困難。又伊
    積欠無擔保或無優先權之債務總額未逾1200萬元，復未經法
    院裁定開始清算程序或宣告破產，爰聲請准予裁定更生等語
    。
二、按債務人不能清償債務或有不能清償之虞者，得依本條例所
    定更生程序，清理其債務；債務人無擔保或無優先權之債務
    總額未逾1200萬元者，於法院裁定開始清算程序或宣告破產
    前，得向法院聲請更生；債務人對於金融機構因消費借貸、
    自用住宅借款、信用卡或現金卡契約而負債務，在聲請更生
    或清算前，應提出債權人清冊，以書面向最大債權金融機構
    請求協商債務清償方案並表明共同協商之意旨；債務人與金
    融機構協商成立者，不得聲請更生或清算，但因不可歸責於
    己之事由，致履行顯有重大困難者，不在此限；本條例施行
    前，債務人依金融主管機關協調成立之中華民國銀行公會會
    員辦理消費金融案件無擔保債務協商機制與金融機構成立之
    協商，準用前項之規定。消費者債務清理條例第3 條、第42
    條第1 項、第151 條第1 項、第5 項、第6 項分別定有明文
    。
三、經查，聲請人主張尚欠銀行有如附表所示債務、收入狀況說
    明及無財產等事實，已提出聲請人之債權清冊、財產及收入
    狀況說明書、所得資料清單、財產歸屬資料清單（詳卷第6
    至9 頁、第13至15頁）、財團法人金融聯合徵信中心當事人
    綜合信用報告（詳卷第21至23頁）、協議書、無擔保債務還
    款計劃（詳卷第55、56頁）、還款證明單據（詳卷第24、25
    頁）等為證，經核大致相符，堪信為真實。又查，聲請人每
    月薪資收入為18,000元，於95、96年度所得分別為12,500元
    、12,583元，有高雄市育榮文理補習班在職證明1 紙（詳卷
    第16頁）、財政部高雄市國稅局綜合所得稅各類所得資料清
    單（詳卷第13、14頁）及高雄市前金區低收入戶證明書（詳
    卷第26至29頁）等在卷可按，堪信為真。依內政部社會司96
    年度高雄市每人每月之最低生活標準10,708元，且參酌96年
    度每人免稅額77,000元計算每人每月基本生活所需約6,500
    元，認聲請人須扶養2 名子女計每月13,000元，則聲請人扣
    除家庭生活費用後，已無餘力繳納每月9,280 元之協商款。
    據上，顯見協商條件於協商時未考量聲請人每月收入及必要
    支出費用，而聲請人在面對95年度銀行啟動協商機制之情況
    下，為爭取債務一制性解決暨分期零或低利率之清償機會，
    故接受協商條件，然協商時既未適度考量聲請人收入及基本
    生活費用維持情況，所為之協商金額又過高，致聲請人事後
    無法繼續履約，難認聲請人具有可歸責事由，則其主張於系
    爭協商後，因客觀收入不足，致無法再依協議償還金額，尚
    堪採信。
四、再查，聲請人於收入不足之情況下，仍接受協商條件，足見
    聲請人具有高度還款誠意，始而接受協商條件。況聲請人於
    系爭協商後，依原協商條件繳付9 期協商應繳納之款項，此
    有聲請人還款證明文件附卷可參（詳卷第24、25頁），應認
    已盡相當之償還誠意。執之，聲請人無法依協議繼續償還，
    既係因協商條件未能考量聲請人收入暨生活必要支出費用情
    況，且所約定之協商償還金額亦屬過高，致聲請人客觀收入
    不足以長期持續依協議償還，並非因協議後故意浪費或其他
    不利償還之行為，足認聲請人與金融機構協商成立之償還協
    議，係因不可歸責於聲請人之事由，致履行顯有重大困難。
五、綜上所述，聲請人有如附表所示之銀行信用卡債務，債務金
    額未逾1,200 萬元，且其未經法院裁定開始清算程序或宣告
    破產，業經本院查明，有前案紀錄表、查詢表附卷可稽。而
    按聲請人不能清償債務，且前雖與金融機構協商成立償還協
    議，嗣因不可歸責於己之事由，致履行顯有重大困難，亦如
    上述，則其聲請更生，依上規定所示，自無不合，應予准許
    。
六、依消費者債務清理條例第11條第1 項、第45條第1 項、第16
    條第1 項，裁定如主文。
中    華    民    國    97    年    12    月    18    日
                  民事第五庭  法  官  洪榮家
以上正本證明與原本無異。
本裁定不得抗告。
本裁定已於97年12月18日下午5時即時公告。
中    華    民    國    97    年    12    月    18    日
                              書記官  胡美儀
附表：債權人清冊
┌──┬────────────┬────────┬─────────┐
│編號│債權人                  │金額（新臺幣）  │  種        類    │
├──┼────────────┼────────┼─────────┤
│一  │匯豐銀行                │   19,212元     │信用卡            │
├──┼────────────┼────────┼─────────┤
│二  │聯邦銀行                │  294,933元     │信用卡            │
├──┼────────────┼────────┼─────────┤
│三  │遠東銀行                │   86,801元     │信用卡            │
├──┼────────────┼────────┼─────────┤
│四  │台新銀行                │  154,409元     │信用卡            │
├──┼────────────┼────────┼─────────┤
│五  │中國信託銀行            │  355,000元     │信用卡            │
├──┴────────────┼────────┴─────────┤
│合            計              │  910,355元                         │
└───────────────┴──────────────────┘


司法院資訊處製作；財團法人民間司法改革基金會備份。
